【裁判字號】    97,台非,441
【裁判日期】    971002
【裁判案由】    殺人聲請減刑
【裁判全文】
最高法院刑事判決              九十七年度台非字第四四一號
上訴人  最高法院檢察署檢察總長
被  告  甲○○
上列上訴人因被告殺人聲請減刑案件，對於台灣高等法院台中分
院中華民國九十七年一月十八日第一審確定裁定（九十七年度聲
減字第二九號，聲請案號：台灣高等法院台中分院檢察署九十七
年度聲減字第四二號），認為部分違背法令，提起非常上訴，本
院判決如下：
    主  文
原裁定關於褫奪公權減刑部分撤銷。
甲○○所犯意圖勒贖而擄人而故意殺被害人罪，宣告褫奪公權終
身部分，減為褫奪公權拾年。
    理  由
非常上訴理由稱：「按判決不適用法則或適用不當者，為違背法
令，刑事訴訟法第三百七十八條定有明文；聲請減刑之裁定，與
科刑判決有同等效力，其確定裁定違背法令者，自得提起非常上
訴。又刑法第三十七條第二項規定：宣告一年以上有期徒刑，依
犯罪之性質認為有褫奪公權之必要者，宣告一年以上十年以下褫
奪公權。即明文規定，褫奪公權時間最多為十年。雖中華民國九
十六年罪犯減刑條例第十四條規定：依本條例應減刑之罪，經宣
告褫奪公權逾一年者，其褫奪公權，比照主刑減刑標準定之，其
期間不得少於一年。但並未明確規定褫奪公權應減至多少，難認
為係特別規定，自應回歸適用刑法之規定，亦即減刑後之褫奪公
權期間不得少於一年或逾十年。查受刑人甲○○前於民國七十七
年十二月二十七日犯意圖勒贖而擄人罪而故意殺害被害人罪，經
貴院以七十九年度台上字第一五九六號判決判處無期徒刑，褫奪
公權終身確定。嗣檢察官以受刑人犯罪時間係在九十六年四月二
十四日以前，且係於該減刑條例施行前自首而受裁判，合於減刑
條件，而就褫奪公權部分向最後審理事實之原審法院聲請減刑（
徒刑部分因已假釋出監，無庸聲請減刑），乃原裁定竟將原確定
判決所宣告之褫奪公權終身，減為褫奪公權二十年，已逾上開規
定宣告褫奪公權十年之最長期限，自有適用法則不當之違背法令
。案經確定，爰依刑事訴訟法第四百四十一條、第四百四十三條
提起非常上訴，以資糾正。」等語。
本院按：提起非常上訴，固應對於違法之確定判決為之，但減刑
之裁定，具有實體判決同一之效力，於裁定確定後，認為違法，
得提起非常上訴。又中華民國九十六年罪犯減刑條例第二條第一
項第二款規定：「無期徒刑減為有期徒刑二十年。」第十四條規
定：「依本條例應減刑之罪，經宣告褫奪公權逾一年者，其褫奪
公權，比照主刑減刑標準定之，其期間不得少於一年。」雖關於
褫奪公權之最低期間已有規定，但最長期間則乏明文，自仍須受
刑法第三十七條第二項規範之限制，亦即不得逾十年。本件被告
甲○○前於民國七十七年十二月二十七日犯意圖勒贖而擄人而故
意殺害被害人罪，經本院以七十九年度台上字第一五九六號判決
處無期徒刑，褫奪公權終身確定。嗣檢察官以被告犯罪時間係在
九十六年四月二十四日以前，且係於該減刑條例施行前自首而受
裁判，合於減刑條件，而就褫奪公權部分向最後審理事實之原審
法院聲請減刑，乃原裁定竟將原確定判決所宣告之褫奪公權終身
，減為褫奪公權二十年。依照上揭說明，顯已逾上開規定宣告褫
奪公權十年之最長期限，自有適用法則不當之違背法令。案經確
定，且於被告不利，非常上訴意旨執以指摘，洵有理由，應由本
院將原裁定關於褫奪公權減刑部分撤銷，另為判決如主文第二項
所示，以資救濟。
據上論結，應依刑事訴訟法第四百四十七條第一項第一款，中華
民國九十六年罪犯減刑條例第二條第一項第二款、第六條、第十
四條，刑法第三十七條第二項，判決如主文。
中    華    民    國  九十七  年    十    月    二    日
                      最高法院刑事第十一庭
                          審判長法官  花  滿  堂
                                法官  黃  正  興
                                法官  陳  東  誥
                                法官  林  錦  芳
                                法官  洪  昌  宏
      本件正本證明與原本無異
                                      書  記  官
中    華    民    國  九十七  年    十    月    六    日
                                                      Ｑ


司法院資訊處製作；財團法人民間司法改革基金會備份。
